【裁判字號】    89,易,795
【裁判日期】    901204
【裁判案由】    詐欺
【裁判全文】
臺灣花蓮地方法院刑事判決                          八十九年度易字第七九五號
    公  訴  人  臺灣花蓮地方法院檢察署檢察官
    被      告  戊○○
右列被告因詐欺案件，經檢察官提起公訴（八十九年度偵字第二七五七號），本院判
決如左：
    主  文
戊○○共同商業負責人，以明知為不實之事項，而填製會計憑證者，處有期徒刑陸月
，如易科罰金，以參佰元折算壹日。
    事  實
一、戊○○於民國八十九年間，在花蓮市○○○路一三一號經營花蓮商務客棧，為商
    業負責人。丁○○（經檢察官移送本院併案審理後，經本院以八十七年度訴字第
    三七九號判決認並無連續犯之裁判上一罪關係而退由公訴人另行偵查）與甲○○
    （已成年，通緝中，起訴書誤載為林益昌）於同年六月十日十九時三十分許（起
    訴書誤載為十七時三十分許），至該客棧欲以假消費真刷卡之方式，在該店刷卡
    換現金，經與戊○○洽談結果，因利息太高而作罷，丁○○即將其與乙○○共同
    竊得之庚○○信用卡一張（乙○○所犯竊盜等罪，業經本院判處有期徒刑五月確
    定在案）交予甲○○。甲○○乃於次日零時許，搭乘己○○駕駛之計程車，再至
    上開客棧欲刷卡換現金，戊○○遂與甲○○共同基於意圖為自己不法所有之犯意
    聯絡，明知甲○○並無承租該客棧房間，竟同意由甲○○在該客棧刷卡，佯以甲○○向該客棧承租房間一個月，租金為新台幣（下同）四萬元之消費，戊○○遂
    命店員丙○○在屬商業會計憑證之中國信託商業銀行（下稱中信銀）簽帳單上填
    載金額四萬元後，將上開不實之消費金額登載於業務上所製作之簽帳單，以該信
    用卡在手刷式刷卡機上刷卡，持該簽帳單向聯合信用卡處理中心通知發卡銀行中
    國國際商業銀行（下稱中國商銀）申請撥付四萬元，戊○○則將其所有之提款卡
    交予丙○○，持往中信銀之提款機提領二萬六千元予甲○○，其得手後即返回花
    蓮縣吉安鄉○○○街十七巷十二號住處，而未居住該客棧。嗣因中國商銀不知有
    異，誤認甲○○有上開消費，而如期撥付四萬元予戊○○經營之上開客棧，其因
    而詐得差額一萬四千元。
二、案經花蓮縣警察局移送臺灣花蓮地方法院檢察署檢察官偵查起訴。
    理  由
一、訊據被告戊○○矢口否認上開犯行，辯稱：甲○○刷卡時伊不在場，係丙○○處
    理，伊並不知情，甲○○確實住該客棧，他包租一個月，先前沒有來住，後來改
    住小間，一個月租金一萬三千元，依規定要押二個月押租金，剩下一千元是營業
    稅稅金，所以刷四萬元，刷卡後己○○說甲○○身上沒有錢，押租金部分可否不
    收費，所以伊才提領現金退給甲○○云云。經查，上揭事實，業據同案共犯甲○○於警訊中陳稱：「八十九年六月十日下午七點多，我．．叫小曾的計程車載我
    到一人工洗車廠與朱紫雄、丁○○聊天，丁○○說他要到台中，身上缺現金，．
    ．問我說那邊可以以信用卡欲借現金，小曾說他朋友那邊應該可以．．．由小曾
    帶路前往花蓮商務客棧，．．丁○○與櫃臺當班年輕人洽談刷卡利息如何扣除，
    ．．但丁○○說利息太貴了，丁○○即騎機車離去．．．丁○○說他決定要刷卡
    借現金．．．我與丁○○約定二十四時在客棧見面，．．．之後丁○○仍對值班
    年輕人說沒現金要借，即拿一張信用卡給該年輕人刷卡四萬元，．．．之後我坐
    小曾計程車與該年輕人至中國信託商業銀行提款機領錢，該年輕人領了二萬六千
    交給我」等語（見警卷第三十八頁至四十頁）。證人己○○於警訊中證稱：「我
    在該男子至花蓮商務客棧時，櫃臺有一年輕男子當班，．．我告訴當班之年輕人
    說我有客人要刷卡，之後該男子即拿了乙張信用卡給當班之年輕人並說要刷四萬
    元，經刷卡後，因客棧欠缺現金，老闆「小碧」小姐即拿了乙張提款卡交給當班
    之年輕人，．．．由該年輕人持提款卡在提款機領了二萬六千元。」、「戊○○
    是花蓮商務客棧老闆，也是我稱呼『小碧』小姐之人無誤。」（見警卷第四十六
    頁、第五十二頁），證人丙○○於警訊中則證稱：「是『小曾』到店內說外面的
    客人要住宿及借現金（刷信用卡），我告訴『小曾』金額太大，我無法決定，你
    跟老闆娘談，刷卡借現金不是我的工作。」、「他們二十四時許再次到店裡，就
    直接進入房間內與老闆娘接洽，談妥後老闆娘就叫我刷信用卡四萬元。老闆娘就
    拿他的提款卡到銀行領錢，他們二人跟我到銀行前，我領完錢後，就直接交給刷
    卡之男子二萬六千元。」（見警卷第五十九頁），而證人丁○○於本院中亦證稱
    ：「我只知戊○○曾同意我們假消費真刷卡，當時我有在場，因甲○○要求傭金
    過高，我不同意，所以那次沒刷成。當天戊○○確實知此事。當時我們假裝要住
    宿，但實際上沒有。」（見本院卷第一六四頁），堪認被告確實與甲○○以假消
    費真刷卡方式，向中國商銀詐取四萬元後，再提領二萬六千元與甲○○，被告則
    從中獲利一萬四千元。此外，復有被害人庚○○於警訊中之指述，及中國商銀信
    用卡對帳單、冒用明細表、中信銀簽帳單影本各一份在卷可參，被告辯稱不知情
    云云，顯屬事後卸責之詞，不足為信，應予依法論科。
二、核被告指示丙○○將此虛偽之消費資料登載於其業務上製作之簽帳單上，且該簽
    帳單屬商業會計法第十五條之商業會計憑證，而申請聯合信用卡處理中心通知發
    卡銀行撥付墊款，係犯商業會計法第七十一條第一款之明知不實事項填製會計憑
    證罪、刑法第三百三十九條第一項之詐欺取財罪。公訴意旨雖認應依刑法第三百
    三十九條之三之利用電腦設備詐欺罪處斷，然該條係規定行為人以不正方法將虛
    偽資料或不正指令輸入電腦或其相關設備，製作財產權之得喪、變更紀錄，而取
    得他人財產者，始足當之，而被告明知甲○○無消費之情形，卻刷卡由發卡銀行
    撥付簽帳款，被告僅命丙○○在簽帳單上填載虛偽消費之數額，以手刷式刷卡機
    傳輸刷卡內容，並未以輸入式刷卡機輸入任何資料，且並無因此製作財產權之得
    喪或變更，公訴人所指尚有未恰，惟起訴事實相同，爰依法變更起訴法條，併予
    敘明。被告與甲○○具有犯意聯絡及行為分擔，為共同正犯。被告所犯明知不實
    事項填製會計憑證罪與詐欺取財罪間，有方法結果之牽連關係，為牽連犯，應從
    一重之明知不實事項填製會計憑證罪處斷。爰審酌被告之犯罪動機、手段，所造
    成的危害及犯罪後態度等一切情況，量處主文所示之刑，並諭知易科罰金的折算
    標準。次查，刑法第四十一條於九十年一月四日已修正為：「犯最重本刑為五年
    以下有期徒刑以下之刑之罪，而受六月以下有期徒刑或拘役之宣告，因身體、教
    育、職業或家庭之關係，執行顯有困難者，得以一元以上三元以下折算壹日，易
    科罰金。但確因不執行所宣告之刑，難收矯正之效，或難以維持法秩序者，不在
    此限」（第一項），「併合處罰之數罪，均有前項情形，其應執行之刑逾六月者
    ，亦同。」（第二項），並於九十年一月十日經總統公布施行，本件被告犯罪後
    法律既有變更，比較新舊法之結果，新修正之規定對被告較為有利，則依刑法第
    二條第一項前段規定，本院自應適用修正後之刑法第四十一條第一項前段規定。
三、公訴人就被告所犯商業會計法第七十一條第一款之明知為不實事項填製會計憑證
    罪部分，於起訴法條雖未論及，惟起訴事實已記載明確，且與起訴部分屬牽連犯
    裁判上一罪關係，為起訴效力所及，依刑事訴訟法第二百六十七條之規定，本院
    自得併予審究，併此敘明。
四、至於丙○○及己○○對上開情形是否知情？與被告有無犯意聯絡（本院傳喚、拘
    提渠二人均未到庭，故無法查證）？有無涉犯行使業務上登載不實罪及詐欺取財
    罪嫌，應另由檢察官偵查。
據上論斷，應依刑事訴訟法第二百九十九條第一項前段、第三百條，商業會計法第七
十一條第一款，刑法第十一條前段、第二條第一項前段、第二十八條、第三百三十九
條第一項、第四十一條第一項前段，罰金罰鍰提高標準條例第一條前段、第二條，
判決如主文。
本案經檢察官李子春到庭執行職務。
中      華      民      國    九十      年     十二     月      四      日
                              臺灣花蓮地方法院刑事庭
                                  法  官  鄭  培  麗
右正本證明與原本無異。
如對本判決不服，應於送達後十日內，向本院提出上訴狀。（應抄附繕本）告訴人或
被害人如對於本判決不服者，應具備理由請求檢察官上訴，其上訴期間之計算係以檢
察官收受判決正本之日期為準。
                                  法院書記官
中      華      民      國    九十      年     十二     月      五      日
附錄本判決論罪之法律條文：
商業會計法第七十一條：
商業負責人主辦及經辦會計人員或依法受託代他人處理會計事務之人員有左列情事之
一者，處五年以下有期徒刑，拘役或科或併科新臺幣十五萬元以下罰金。
一、以明知為不實之事項，而填製會計憑證或記入帳冊者。
刑法第三百三十九條：
意圖為自己或第三人不法之所有，以詐術使人將本人或第三人之物交付者，處五年以
下有期徒刑、拘役或科或併科一千元以下罰金。
以前項方法得財產上不法之利益或使第三人得之者亦同。
前二項之未遂犯罰之。
刑法第三百三十九條之一
意圖為自己或第三人不法之所有，以不正方法由收費設備取得他人財物者，處一年以
下有期徒刑、拘役或三千元以下罰金。
以前項方法得財產上不法之利益或使第三人得之者，亦同。
刑法第三百三十九條之二
意圖為自己或第三人不法之所有，以不正方法由自動付款設備取得他人之物者，處三
年以下有期徒刑、拘役或一萬元以下罰金。
以前項方法得財產上不法之利益或使第三人得之者，亦同。
刑法第三百三十九條之三
意圖為自己或第三人不法之所有，以不正方法將虛偽資料或不正指令輸入電腦或相關
設備，製作財產權之得喪、變更記錄，而取得他人財產者，處七年以下有期徒刑。
以前項方法得財產上不法之利益或使第三人得之者，亦同。


司法院資訊處製作；財團法人民間司法改革基金會備份。
